【裁判字號】    97,易,1001
【裁判日期】    970710
【裁判案由】    賭博等
【裁判全文】
臺灣彰化地方法院刑事判決              97年度易字第1001號
公  訴  人  臺灣彰化地方法院檢察署檢察官
被      告  甲○○
            乙○○
上列被告因賭博等案件，經檢察官提起公訴（97年度偵字第3001
號），本院判決如下：
    主    文
甲○○共同犯電子遊戲場業管理條例第22條之非法營業罪，處拘
役拾日，如易科罰金，以新臺幣壹仟元折算壹日。
乙○○犯賭博罪，處罰金新臺幣參仟元，如易服勞役，以新臺幣
壹仟元折算壹日。
扣案之電子遊戲機具壹台（含IC板壹塊）及現金新臺幣伍拾元，
均沒收。
    犯罪事實
一、甲○○明知經營電子遊戲場業，須依電子遊戲場業管理條例
    相關規定辦理營利事業登記，未經許可，不得經營電子遊戲
    場業，竟在真實姓名年籍不詳、綽號「胖奇」之成年男子未
    向主管機關辦理營業許可情形下，與「胖奇」共同基於經營
    電子遊戲場業及在公眾得出入之場所賭博之共同犯意聯絡，
    由「胖奇」自民國97年2月20日起，在公眾得出入之場所，
    即彰化縣芳苑鄉○○村○○○○○街9號甲○○經營之投幣
    式自助卡拉OK店內，擺設電子遊戲機具「玉山科技賭博電玩
    水果盤」1台，並約明由甲○○為客人兌換新臺幣（下同）
    10元硬幣，供不特定人投幣押注，每投幣10元，由該機台以
    一比一之比例開出10分之分數供客人押注10次，押中者，可
    得一比一倍率之分數，且可由客人自行決定以所得分數繼續
    押注或以相同比例自該機台以10元硬幣退給等值之現金，若
    未押中，則投注之硬幣賭資即為該機台沒入，再由甲○○與
    「胖奇」對分拆帳，藉此方式經營電子遊戲場業及賭博財物
    。嗣於97年3月26日，甲○○依其與「胖奇」之約定，為上
    開電動賭博機具供應電源，使該電動賭博機具得以操作，迄
    同日13 時許，為警在上址公眾得出入之投幣式自助卡拉OK
    店內，當場查獲乙○○正以向甲○○兌換來之10元硬幣賭玩
    上開電子遊戲機具而賭博財物，並扣得該電子遊戲機具1台
    （含IC板1 塊）及機具內之賭金50元（均為10元硬幣）。
二、案經彰化縣警察局芳苑分局報請臺灣彰化地方法院檢察署檢
    察官偵查起訴。
    理    由
一、被告乙○○經合法通知，無正當理由不到庭，本院認為其係
    犯刑法第266條第1項前段之罪，為應科罰金之案件，爰依刑
    事訴訟法第306條規定，就其所犯部分，不待其陳述逕行判
    決。
二、訊據被告甲○○固坦承未依電子遊戲場業管理條例規定辦理
    營利事業登記之事實，惟矢口否認有為上揭在公眾得出入之
    場所，擺設賭博性電子遊戲機具，供不特定人賭博財物之犯
    行，辯稱：伊並未同意讓該電子遊戲機具所有人在伊之投幣
    式自助卡拉OK店內擺設該機具，係該人自行擺設後不來拿走
    云云。被告乙○○則經合法通知，無正當理由不到庭。經查
    ：
(一)、上開電動賭博機具所用電源係接自被告甲○○所居住之彰化
    縣芳苑鄉○○村○○○○○街11號建物所供之電源，業據被
    告甲○○於本院審理時坦承不諱，並有現場擺放位置圖及相
    片附卷可稽，被告於本院審理時並坦承：「 (審判長問：？
    電動玩具和投幣式自助卡拉OK店擺在不同隔間，是否有分別
    電源？)我拉延長線，延長線上有參個插座，其中壹個插座
    用來插電動玩具機具。」等語。
(二)、被告乙○○於前揭時、地以上開電動賭博機具賭博之事實，
    業據被告乙○○於警詢中、檢察官訊問時坦承不諱，並有現
    場照片8張附卷可稽，及電子遊戲機具1台（含IC板1塊）及
    機具內之賭金50元（均為10元硬幣）扣案可證。被告乙○○
    於警詢時並已陳明：「．．．．我去該店內掃玩時，該賭博
    電玩就已有插電及開機．．．．」等語。
(三)、綜上所述，如被告甲○○無意提供場地供設置電動賭博機具
    ，應不致任上開電動賭博機具可以自其居處取得電源，並容
    任上開電動賭博機具處在插電、開機狀態，其於警詢、檢察
    官訊問、本院審理時所稱「胖奇」在前揭時、地擺設上開電
    動賭博機具等情，應係徵得被告甲○○同意後，由「胖奇」
    與被告甲○○基於共同之犯意聯絡共同設置。被告甲○○上
    開辯解顯係推諉卸責之詞，殊無足取。被告2人前揭犯行，
    事證明確，洵堪認定。
三、被告甲○○與「胖奇」未依電子遊戲場業管理條例規定辦理
    營利事業登記，設置電動賭博機具，與被告乙○○賭博，核
    被告甲○○係犯電子遊戲場業管理條例第22條未依電子遊戲
    場業管理條例之規定辦理營利事業登記而經營電子遊戲場業
    罪、刑法第266條第1項前段在公眾得出入之場所賭博財物罪
    。被告甲○○與綽號為「胖奇」之不詳姓名年籍成年男子對
    於上開犯罪之實行，有犯意聯絡及行為分擔，均為共同正犯
    。被告甲○○在上開店內，以一行為同時經營賭博性電子遊
    戲場業並以上開電動賭博機具供被告乙○○玩賭，而觸犯上
    開兩罪名，為想像競合犯，應從一重之違反電子遊戲場業管
    理條例第22條罪名論處。爰審酌被告2人犯罪之動機，智識
    程度均為國中畢業、所生危害，被告乙○○犯後坦承不諱態
    度良好，而被告甲○○則一再為與事實不合辯解，惟被告甲
    ○○家庭經濟狀況不佳，確有值同情之處等一切情狀，分別
    量處如主文所示之刑，並就被告甲○○部分依法諭知易科罰
    金之折算標準，及就被告乙○○部分依法諭知易服勞役之折
    算標準，以示懲儆。扣案之電子遊戲機具1台（含IC板1塊）
    為當場賭博之器具，扣案之機具內之現金50元，則係在賭檯
    處之財物，均應依刑法第266條第2項之規定宣告沒收之。
四、公訴意旨另以：被告甲○○在上址擺放電子遊戲機供不特定
    賭客把玩，另涉犯刑法第268條意圖營利供給賭博場所、聚
    眾賭博罪云云。惟按刑法第266條第1項所處罰者，為賭博行
    為；同法第268條所處罰者，為供給賭博場所或聚眾賭博行
    為。而刑法第266條第1項係以自己參與賭博行為，為其構成
    要件；同法第268條則以供給他人賭博場所或聚眾賭博行為
    ，藉以獲取利益，而非僅單純從事賭博之行為。一般店家擺
    設電動賭博機具供人投幣玩樂，縱依該機器之設計結構，其
    店家之勝率較高，惟其輸贏之或然率仍屬不確定，其性質係
    以該機器代替自己，與人在公眾得出入之場所賭博，與意圖
    營利供給賭博場所或聚眾賭博，係由他人賭博不同，且擺設
    電動賭博機具供人玩樂，店家仍係憑偶然之機率以決定財物
    之得喪，並無何從中抽取金錢圖利之情形，與刑法第268條
    意圖營利之要件尚屬有間。經查本件被告甲○○雖在公眾得
    出入之場所，擺設電子遊戲機1台，並以該電子遊戲機充作
    電動賭博機具，然係利用賭博性電子遊戲機不確定之輸贏機
    率，與不特定之賭客賭博財物，並以該賭博性電子遊戲機出
    現之偶然事實決定勝負，性質上係利用賭博性電子遊戲機，
    與不特定之賭客對賭，被告甲○○本身即具賭客之身分，而
    屬普通賭博罪之對向犯，是以被告甲○○就擺設賭博性電子
    遊戲機，尚無何營利意圖。次查，電動賭博機具縱使經由Ｉ
    Ｃ板程式設計，為店主利益預留一定之得勝機率，經營者得
    勝之或然率較高，但仍具賭博射倖性之特徵，店主於當下與
    賭客對賭時仍有輸錢之可能，尚難認有何營利之意圖（即店
    主對賭時並非一定有利可圖），不能因長久機率累積之結果
    ，該電動賭博機具必然贏錢，即認店主應構成刑法第268條
    之罪責，是以被告甲○○在公眾得出入之場所，擺設電子遊
    戲機具1台，並以該電子遊戲機充作電動賭博機具，係以該
    機器代替被告甲○○，與人在公眾得出入之場所賭博，與刑
    法第268條意圖營利供給賭博場所或聚眾賭博之構成要件不
    符，尚難依該罪相繩。此外，亦查無其他積極證據足資證明
    被告甲○○有從中抽取金錢圖利，就此部分原應為被告甲○
    ○無罪之諭知，惟以公訴意旨認被告甲○○就此部分之罪嫌
    ，與前開經論罪科刑部分，具有想像競合犯之裁判上一罪關
    係，是此部分爰不另宣告無罪，併此敘明。
據上論斷，應依刑事訴訟法第299條第1項前段、第306條，電子
遊戲場業管理條例第22條、第15條，刑法第11條前段、第28條、
第266條第1項前段、第2項、第55條、第41條第1項前段、第42條
第3項，刑法施行法第1條之1第1項、第2項前段，判決如主文。
中    華    民    國    97    年    7     月    10    日
                  刑事第七庭  法  官  羅  永  安
以上正本證明與原本無異。
如不服本判決，應於判決送達後10日內，向本院提出上訴書狀，
上訴書狀應「敘述具體上訴理由」，並按他造當事人之人數附繕
本。「切勿逕送上級法院」。
中    華    民    國    97    年    7     月    10    日
                              書記官  魏  嘉  信
附錄本案論罪科刑法條全文：
電子遊戲場業管理條例第22條
違反第15條規定者，處行為人1年以下有期徒刑、拘役或科或併
科新台幣50萬元以上250萬元以下罰金。
中華民國刑法第266條
（普通賭博罪與沒收物）
在公共場所或公眾得出入之場所賭博財物者，處1千元以下罰金
。但以供人暫時娛樂之物為賭者，不在此限。
當場賭博之器具與在賭檯或兌換籌碼處之財物，不問屬於犯人與
否，沒收之。


司法院資訊處製作；財團法人民間司法改革基金會備份。
